臺灣花蓮地方法院刑事判決
111年度交易字第7號
公  訴  人  臺灣花蓮地方檢察署檢察官
被      告  高帛翊


上列被告因過失傷害案件，經檢察官提起公訴（109年度偵續一
字第3號），本院判決如下：
    主  文
高帛翊犯過失傷害罪，處有期徒刑參月，如易科罰金，以新臺幣
壹仟元折算壹日。
    事  實
一、高帛翊於民國107年11月18日13時17分許，駕駛車牌號碼000
    -0000號自用小客車，沿花蓮縣鳳林鎮中正路一段內側車道
    由南往北行駛，駛至花蓮縣鳳林鎮中正路一段與無名巷口(
    台九線公路240公里300公尺處)時，本應注意汽車在同向二
    車道以上之道路，於變換車道時，應讓直行車先行，並注意
    安全距離，且依當時情況，並無不能注意之情事，高帛翊竟
    疏未注意及此，自內側車道往右變換到外側車道，又變回內
    側車道時，適有陳昱霖搭載乘客鍾雅欣所駕駛之車牌號碼00
    0-0000號自用小客車，沿上開路段內側車道行駛於高帛翊車
    輛後方，亦超速行駛且未注意車前狀況，陳昱霖之車輛自後
    擦撞由外側車道變換回內側車道之高帛翊車輛，高帛翊之車
    輛碰撞後向右偏移，並撞擊王凱翔駕駛之車牌號碼0000-00
    號（起訴書誤載為2515-SN）自用小客車左側車身（王凱翔
    未受傷），陳昱霖之車輛則因撞擊後向左偏移，左方車身摩
    擦中央分隔島，向前方滑行後，又撞擊在前方之林秀香駕駛
    之車牌號碼000-0000號自用小客車（林秀香未受傷），陳昱
    霖並因此受有頸部挫傷之傷害。
二、案經陳昱霖訴由花蓮縣警察局鳳林分局報告臺灣花蓮地方檢
    察署檢察官偵查起訴。
    理  由
壹、證據能力方面
    本判決以下認定事實所引用之被告以外之人於審判外之言詞
    或書面證據等供述證據，檢察官、被告高帛翊均已表示同意
    具有證據能力，或未於言詞辯論終結前聲明異議（見本院卷
    第60頁），而本院審酌各該證據作成時之情況，並無違法不
    當或證明力明顯過低之瑕疵，亦認以之作為證據應屬適當，
    是依刑事訴訟法第159條之5規定，認均有證據能力。另本院
    以下所引用之非供述證據，均與本件事實具有關聯性，且核
    屬書證、物證性質，又查無事證足認有違背法定程式或經偽
    造、變造所取得等證據排除之情事，復經本院依刑事訴訟法
    第164條、第165條踐行物證、書證之調查程序，亦堪認均具
    有證據能力。
貳、實體方面
一、訊據被告固坦承其於上開時、地與告訴人陳昱霖之車輛碰撞
    之事實，惟矢口否認有何過失傷害之犯行，辯稱：當時告訴
    人開得很快，他自己先擦撞到安全島，再撞到我的車子，我
    被告訴人撞了之後才偏移到外側車道，並再撞到王凱翔的車
    子。是告訴人從後面追撞我，我沒有要超車，我單純跟在林
    秀香車輛的後面，所以我沒有過失云云。經查：
㈠被告於107年11月18日13時17分許，駕駛車牌號碼000-0000號自
  用小客車沿花蓮縣鳳林鎮中正路一段由南往北行駛，駛至花蓮
  縣鳳林鎮中正路一段與無名巷口(台九線公路240公里300公尺
  處)時，適有告訴人搭載乘客鍾雅欣所駕駛之車牌號碼000-000
  0號自用小客車亦沿上開路段內側車道行駛，以及由王凱翔所
  駕駛之車牌號碼0000-00號自用小客車在被告車輛右側，被告
  之車輛並與上開兩車輛發生擦撞等事實，為被告所坦認在卷，
  核與告訴人、證人王凱翔、鍾雅欣於警詢、偵訊時證述之情節
  相符（見警卷第13頁至17頁、第25頁至29頁、108年度偵續字
  第38號卷〈下稱偵續字卷〉第115頁至116頁、109年度偵續一字
  第3號卷〈下稱偵續一字卷〉第285頁至287頁、警卷第19頁至23
  頁、108年度核交字第692號卷〈下稱核交字卷〉第25頁至26頁、
  第28頁、警卷第35頁至43頁、偵續字卷第187頁至190頁），並
  有道路交通事故現場圖、道路交通事故調查表、道路交通事故
  調查報告表、道路交通事故照片、道路交通事故當事人登記聯
  單、花蓮縣警察局勤務指揮中心受理110報案紀錄單、被告之
  駕駛執照及車輛查詢資料在卷可參（見警卷第53頁、第57頁、
  第59頁至61頁、第63頁至91頁、第105頁至106頁、偵續字卷第
  171頁、本院卷第115頁），故此部分事實，首堪認定。
㈡被告對於本件事故之發生具有過失：
　⒈查告訴人於偵訊時證稱：我當時跟在林秀香車輛的後面，距
    離大約30公尺，車速大約60，我當時只注意前面林秀香的車
    ，被告的車輛是在外側車道，經過中正路一段與無名巷口時
    ，被告車輛突然往左，並擦撞到我的車，被告的車輛又往右
    擦撞證人王凱翔的車，我被撞到後，往左擦撞安全島，再擦
    撞到林秀香的車等語（見偵續字卷第115頁）；續於本院審
    理時證述：當時我在內側車道行駛，車速大概60左右，被告
    在外側車道，從我的右前方撞進來，碰撞位置在我的車輛右
    側前輪，被告車輛的左後方，我再往左側翻到安全島後滑行
    等語（見本院卷第126頁至129頁），依據告訴人上開證詞，
    被告當時係行駛於外側車道，再往左偏行擦撞告訴人車輛，
    然此部分與證人王凱翔之證詞及逢甲大學車輛行車事故鑑定
    研究中心行車事故鑑定報告書之認定均不相符（詳後述），
    告訴人前開指述是否為真，仍須與卷內資料及其他客觀跡證
    相互稽核，始得認定。
　⒉又查，證人即車牌號碼0000-00號自用小客車駕駛者王凱翔於
    偵訊時證述：當時我行駛在外側車道，時速大約60至70公里
    ，我的車一直在林秀香車輛的右後方，我透過駕駛座車窗看
    到被告的車輛時，他的車輛在我的左方，在內側車道內，他
    的前方是林秀香的車輛，林秀香的車輛在我左前方，距離我
    跟被告的車輛很近，所以被告沒有超車的空間，當時被告想
    要往前超車到我的前方，稍微追上林秀香的車輛，並且稍微
    右偏，但沒有進入外側車道，仍然在內側車道上，因為林秀
    香的車輛距離被告車輛的空間不大，被告立刻又稍微左偏，
    且有煞車，就突然從正左方擦撞我的車，發生擦撞後，我的
    車繼續往右前方停下來。我當時先聽到一聲碰撞聲，就是被
    告車輛與我的車輛左側擦撞的聲音，被告撞擊我的車輛後1
    至2秒，我聽到第2聲撞擊聲，但我不知道第2聲撞擊聲如何
    發生，我只知道第2聲撞擊聲後，被告的車繼續在內側車道
    往前，我無法確認撞擊林秀香車輛的車子是被告還是告訴人
    的車輛等語（見偵續字卷第187頁至190頁）；又於本院審理
    時證述：當時我行駛在外側車道，林秀香的車輛在我的左前
    方，被告的車輛跟林秀香的車輛距離有一點近，被告的車輛
    一直往右偏，我想說為什麼要往我這邊靠近，因為我前方的
    空間也不大，我認為那時候他要超車。我看到被告的車輛往
    右偏兩次，第一次是稍微往右靠一下後拉回去，第二次是往
    右偏撞擊的時候，被告的車子是從我的左邊撞過來，我當下
    聽到第一聲的碰撞聲就是我被撞的聲音等語（見本院卷第13
    0頁至136頁）；復稽以道路交通事故照片（見警卷第83頁至
    85頁），可見證人王凱翔駕駛之車牌號碼0000-00號自小客
    車，左側後方車門及左後側下方板金均有擦撞之痕跡，與證
    人王凱翔上開所述情節相吻合。
　⒊次以，由證人王凱翔前開證詞，可知在本件車禍發生時，證
    人王凱翔目睹被告駕駛之車輛稍微往右側偏了兩次，第一次
    被告之車輛向證人王凱翔之車輛靠近，疑似要超車，但因兩
    車間之間隔空間過於狹窄，被告之車輛無法超車，故又往左
    偏，第二次被告車輛再往右偏，則直接撞擊證人王凱翔之車
    輛左側，上開各情，證人王凱翔於偵查、本院審理時均證述
    一致，其證述內容無明顯之瑕疵存在，倘非實際親身經歷，
    實無可得，並衡以證人王凱翔與被告間並無仇隙，就本案而
    言，亦無任何利害關係存在，立場中立、客觀，且其經檢察
    官於偵訊時、本院審理時告知偽證罪之處罰並具結之情況下
    ，更無需甘冒較被告所涉本案罪責更重之偽證罪處罰之風險
    ，虛構情節而欲入被告於罪，是證人王凱翔前開證詞，憑信
    性甚高，應屬可信，並足證被告當時確有往右偏移、變換車
    道之駕駛行為。
　⒋再觀之被告車輛與告訴人車輛之擦撞痕跡，被告車輛之左側
    後方，即後行李廂下方，有明顯遭撞擊之嚴重凹陷，被告車
    輛之左後方輪胎亦爆胎，車輛後方板金、保險桿雖脫落，但
    後方板金與保險桿表面無任何擦撞或遭撞擊之痕跡，烤漆部
    分堪稱完整，而告訴人車輛之右前方即右側大燈處，遭到嚴
    重撞擊並毀損，右前方輪胎亦爆胎，車頭之板金脫落，前方
    車牌處無遭到撞擊之痕跡，左側大燈未遭撞擊，前開各節，
    有道路交通事故照片足憑（見警卷第67頁至79頁），顯見發
    生事故時，為被告車輛之左後方與告訴人車輛之右前方發生
    碰撞，撞擊點並非兩車之正後方、正前方；又被告車輛之車
    寬為176公分，告訴人車輛之車寬為182.3公分乙節，有交通
    部公路總局臺北區監理所花蓮監理站111年2月17日北監花站
    字第1110035552號函暨汽車新領牌照登記書及異動登記書、
    交通部公路總局新竹區監理所中壢監理站111年2月18日竹監
    壢站字第1110036435號函暨汽車新領牌照登記書及汽車異動
    歷史查詢資料可參（見本院卷第103頁至112頁），而本件事
    故發生地點，道路寬度為3.2公尺乙情，有道路交通事故現
    場圖足佐（見警卷第53頁），勾稽雙方車輛之撞擊點、車輛
    寬度、道路寬度，可知被告車輛之左後方既然與告訴人車輛
    之右前方碰撞，因告訴人車輛之左側為中央分隔島，發生碰
    撞時告訴人車輛尚未擦撞左側中央分隔島（詳後述），依據
    道路寬度與兩車之寬度，道路寬度並無法同時容納兩車輛併
    行，故被告車輛當時勢必有變換車道、跨越車道，或行駛在
    分隔內、外車道之白線上，才會發生上開擦撞痕跡，此部分
    事實，堪予認定。
　⒌依據逢甲大學車輛行車事故鑑定研究中心出具之行車事故鑑
    定報告書，就被告車輛與告訴人車輛之撞擊點分析，該報告
    書載明：「依圖7所見，於警方標記之輪痕1往南方向尚未見
    其他痕跡，佐以陳車右前車輪與高車左後車輪均為爆胎之事
    實（有爆胎之情況，足見碰撞時有一定程度的動能），研判
    輪痕1之位置係陳、高兩車之道路碰撞點，是為本事故陳、
    高兩車之道路碰撞點。就兩車發生碰撞後產生爆胎之事實，
    後續陳車續往左斜碰撞路中分隔島並傾斜留下圖標號3、4之
    擦損，且透過該擦損之位置、走向及高度係呈由車頭至車尾
    方向斜降之情況，應可判斷陳車碰撞分隔島後確實產生傾斜
    之狀況，否則上開擦損之走向應為水平狀態，而非如現況，
    且由圖7標號2中就輪痕2與分隔島護欄擦痕位置有重合之狀
    況分析，輪痕2係陳車碰撞護欄時同時留下之可能性高」、
    「承前陳車煞車痕部分，因圖7標號1、2所見之輪痕1條狀型
    態與前述圖8煞車痕面狀型態不同，且參酌圖3標號2及圖4標
    號2、3顯示之陳、高兩車於碰撞後因撞擊力道之故，陳車右
    前車輪爆胎、高車左後車輪爆胎等事實，研判輪痕1、2均屬
    於輪胎滑痕，就此痕跡之走向與型態判斷，兩車發生碰撞時
    應非煞車時之狀態，且兩車於輪痕1處即POI1發生碰撞後，
    陳車旋即往左留下輪痕2併同時擦撞分隔島呈現整車傾斜，
    留下左側斜向刮痕之狀態...。」等情，有前揭行車事故鑑
    定報告書在卷可證（見偵續一字卷第201頁至269頁）；另參
    以道路交通事故現場圖（見警卷第53頁），可見於輪痕1再
    往北方向約4.6公尺後，中央分隔島才開始產生擦痕，勾稽
    前開鑑定報告書所述內容，自可推論本件事故發生狀況，應
    係被告車輛先與告訴人車輛於輪痕1之處碰撞後，告訴人車
    輛才往左側擦撞中央分隔島，並非告訴人車輛先擦撞中央分
    隔島後，才撞擊被告車輛，此情甚明。
　⒍尤以，就本件事故發生經過分析，上開行車事故鑑定報告書
    指出：「假說三較符合本事故狀況，即王車事故時之位置係
    位於外側車道，而其實際位置係位於高車之右側視覺死角處
    ，高車先行由內側車道變換至外側車道後，因察覺右側居然
    有王車，又再變換回原本之內側車道，復於回到內側車道範
    圍後，被後方駛來之陳車高速碰撞，碰撞後因事出突然，高
    車緊急往相對空曠之外側車道方向，即右側打方向盤而往外
    側車道去，並同時碰撞原先行駛於外側車道之王車，陳車碰
    撞之瞬間有往左閃，再碰撞分隔島併車身傾斜，經左側車身
    摩擦分隔島修正車身沒翻車後，待四輪落地，方制動全車之
    煞車系統並於右前車輪爆胎處留下煞車痕直至停止，於此停
    止過程中另外再碰撞前方之林車，同時其右前車輪因與高車
    碰撞爆胎之故，原先充氣狀態之內側鋼圈，因洩氣而於輪胎
    滾動過程中有部分裸露，摩擦柏油路面致留下刮地痕之可能
    性高」乙情，有該行車事故鑑定報告書足憑（見偵續一字卷
    第223頁至227頁），可證鑑定意見亦認定被告有變換車道之
    行為，並在變換回內側車道時，遭後方告訴人之車輛撞擊，
    告訴人車輛再左偏擦撞中央分隔島，此應為當時事故發生之
    經過無訛。
　⒎按汽車在同向二車道以上之道路（車道數計算，不含車種專
    用車道、機車優先道及慢車道），除應依標誌或標線之指示
    行駛外，並應遵守下列規定：六、變換車道時，應讓直行車
    先行，並注意安全距離，道路安全規則第98條第1項第6款有
    明文規定。據此以論，被告駕車從內側車道向右變換至外側
    車道失敗後，又向左變換至內側車道，自應確認後方有無直
    行車，或雖有直行車，然依當地速限推斷尚距可合理期待完
    成變換車道之安全距離，始得變換車道。從而，被告駕車未
    注意此節，任意變換車道，致兩車發生碰撞，被告違規駕駛
    行為與本件交通事故間具有相當因果關係，洵堪認定。
　⒏另告訴人於內側快車道超速行駛，並由後碰撞前方自外側車
    道範圍變換回內側快車道範圍之被告，為肇事主因；被告於
    內側快車道往右變換外側快車道後，又變換回內側快車道範
    圍隨即受告訴人碰撞，為肇事次因等節，有上開行車事故鑑
    定報告書可稽（見偵續一字卷第223頁至227頁），益徵被告
    確有上揭過失至明。
　⒐綜參上開證據，可知本件事故發生原因，係被告變換車道至
    外側車道失敗後，再往左側變換至內側車道時，未注意與後
    車之安全距離，致與告訴人車輛發生碰撞，故被告辯稱其未
    變換車道，係告訴人車輛從後方追撞云云，與事實未符，顯
    非可採。
　⒑至告訴人雖聲稱其當時未超速行駛云云，然查，質諸逢甲大
    學車輛行車事故鑑定研究中心行車事故鑑定報告書，其綜合
    兩車發生碰撞時可能之最低速度、煞車痕、其他痕跡等客觀
    事證（例如輪胎滑痕、分隔島刮擦痕等），以數學公式計算
    告訴人車輛於碰撞時，時速約為93.76公里等情，有該行車
    事故鑑定報告書為證（見偵續一字卷第215頁至219頁、第22
    5頁），此為具有專業知識之鑑定機構透過客觀跡證所計算
    之數據，要屬可信。而本事故發生之路段速限為60公里，有
    道路交通事故調查表（一）可查（見警卷第57頁），是告訴
    人本件確有超速行駛之過失，自可認定，附此敘明之。
㈢被告之過失與告訴人受傷結果間具有因果關係：
　⒈茲查，告訴人固有超速與未注意車前狀況之過失，惟倘被告
    當時若未任意變換車道，雙方實無發生碰撞之可能，以至於
    本件事故發生，故被告駕車存有上述過失，違反道路交通安
    全規則第98條第1項第6款規定，即屬製造法所不容許之危險
    ，告訴人之駕車行為並非肇致本件事故單獨之原因，亦不足
    以中斷被告製造法所不容許風險之前行為之原因力。
　⒉又被告車輛與告訴人車輛於前揭時、地發生碰撞後，其車輛
    擦撞中央分隔島並嚴重毀損，告訴人因此受傷，其於翌日即
    107年11月19日20時58分許至衛生福利部花蓮醫院急診室就
    診，經診斷受有頸部挫傷之事實，有該醫院之診斷證明書可
    考（見警卷第299頁），足見告訴人在發生本件事故後隔天
    ，隨即至醫院就診，並經醫院出具前揭診斷證明書，無證據
    證明中間有其他事件介入，此亦與一般人受傷後，即前往醫
    院就醫之經驗法則相同，告訴人所受傷害與本件事故及被告
    前揭過失間，應具有因果關係，堪予認定。從而，被告辯稱
    告訴人之傷勢是自撞，與被告無關云云，委無可採。
㈣綜上所述，本案事證明確，被告所辯各節均無足採，其犯行洵
  堪認定，應予依法論科。
二、論罪科刑：
㈠新舊法比較：
　按行為後法律有變更者，適用行為時之法律；但行為後之法律
  有利於行為人者，適用最有利於行為人之法律，刑法第2條第1
  項定有明文。查被告行為後，刑法第284條第1項規定業經立法
  院修正，並由總統於108年5月29日以華總一義字第1080005345
  1號令公布施行，於同年月31日生效，修正前刑法第284條第1
  項規定為：「因過失傷害人者，處六月以下有期徒刑、拘役或
  五百元以下罰金；致重傷者，處一年以下有期徒刑、拘役或五
  百元以下罰金。」修正後同條項則規定：「因過失傷害人者，
  處一年以下有期徒刑、拘役或十萬元以下罰金；致重傷者，處
  三年以下有期徒刑、拘役或三十萬元以下罰金。」就上開修正
  前後法文相較，其法定刑之有期徒刑上限由6月提高為1年、罰
  金刑上限則由500銀元（即新臺幣1萬5,000元）提高為新臺幣1
  0萬元，足見修正後刑法第284條之規定並無較有利於被告，是
  經新舊法比較結果，被告所犯本案仍應適用其行為時即修正前
  刑法第284條第1項之規定。
㈡核被告所為，係犯修正前刑法第284條第1項前段之過失傷害罪
  。又本件事故發生後，被告於警方接獲報案前往現場處理時在
  場，當場承認為肇事人而自首犯罪，並接受裁判等情，有花蓮
  縣警察局鳳林分局交通分隊道路交通事故肇事人自首情形紀錄
  表附卷可按（見本院卷第113頁），是被告符合自首之要件，
  爰依刑法第62條前段規定，減輕其刑。
㈢另起訴書雖記載「告訴人之車輛碰撞後向右偏移，車頭右前處
  又撞擊由王凱翔所駕駛之車牌號碼0000-00號自用小客車右後
  方車身」云云，此部分記載與卷內資料均非吻合，應屬誤繕，
  並業經公訴檢察官當庭更正（見本院卷第56頁），爰更正如犯
  罪事實欄所示。
㈣爰審酌被告駕駛車輛時本應小心謹慎，以維護自身及用路人之
  生命身體安全，並應遵守行車相關規定，且案發當時不論路況
  、視距均屬良好，被告駕車時，疏未注意變換車道時，應讓直
  行車先行，並注意安全距離，致與告訴人所駕駛之車輛發生碰
  撞而肇事，使告訴人受有前述傷勢，影響告訴人之身體健康及
  生活品質，所為非是；且被告犯後否認犯行，迄今尚未與告訴
  人達成調解，賠償其損失，犯後態度難謂良好；兼衡被告自陳
  國中畢業之智識程度、無業、為中低收入戶之生活狀況（見本
  院卷第125頁、第145頁），及本件車禍經送鑑定後，認被告為
  肇事次因、告訴人為肇事主因之過失程度（見偵續一字卷第22
  7頁），暨本案為過失犯罪，被告行為之非難性較低，以及告
  訴人之傷勢尚屬輕微等一切情狀，量處如主文所示之刑，並諭
  知易科罰金之折算標準，以資懲儆。
據上論斷，應依刑事訴訟法第299條第1項前段，刑法第2條第1項
前段、修正前刑法第284條第1項前段、刑法第62條前段、第41條
第1項前段，刑法施行法第1條之1第1項、第2項前段，判決如主
文。
本案經檢察官葉柏岳提起公訴，檢察官林于湄到庭執行職務。
中　　華　　民　　國　　111 　年　　4 　　月　　21　　日
　　　　　　　　　  刑事第四庭  法　官　林思婷
以上正本證明與原本無異。
如不服本判決應於收受送達後20日內向本院提出上訴書狀，並應
敘述具體理由。其未敘述上訴理由者，應於上訴期間屆滿後20日
內向本院補提理由書(均須按他造當事人之人數附繕本)「切勿逕
送上級法院」。告訴人或被害人如對於本判決不服者，應具備理
由請求檢察官上訴，其上訴期間之計算係以檢察官收受判決正本
之日期為準。
因疫情而遲誤不變期間，得向法院聲請回復原狀。
中　　華　　民　　國　　111 　年　　4 　　月　　22　　日

                                書記官  黃添民
附錄本案論罪科刑法條：
修正前刑法第284條
因過失傷害人者，處6月以下有期徒刑、拘役或5百元以下罰金，
致重傷者，處1年以下有期徒刑、拘役或5百元以下罰金。
從事業務之人，因業務上之過失傷害人者，處1 年以下有期徒刑
、拘役或1千元以下罰金，致重傷者，處3年以下有期徒刑、拘役
或2千元以下罰金。
【附件：逢甲大學車輛行車事故鑑定研究中心行車事故鑑定報告
書所檢附之圖3、4、7、8】